臺灣臺中地方法院行政訴訟判決
111年度交再字第2號
再審原告    劉光斌  
再審被告    臺中市交通事件裁決處
                      設臺中市○○區○○○路00號
代  表  人  黃士哲    住同上
上列當事人因交通裁決事件，前經本院110年度交字第334號判決
原告之訴駁回，經原告即再審原告上訴臺中高等行政法院，並由
該院以111年度交上字第29號判決上訴駁回確定後，再審原告對
於本院110年度交字第334號判決聲請再審，本院判決如下：
    主  文
再審原告之訴駁回。
再審訴訟費用新臺幣參佰元由再審原告負擔。
    理  由
一、事實概要：再審原告所有號牌EAA-6321號自用小客車（下稱
    系爭車輛），於民國110年6月7日15時42分許，行經臺中市
    和平區東關路三段台8線15.6公里（往谷關），因「限速50
    公里，經檢定合格儀器測照，時速111公里，超速61公里」
    及「駕駛人行駛速度超過規定之最高時速60公里以上（處車
    主）」之違規行為，經臺中市政府警察局和平分局（下稱舉
    發機關）員警認定該車違反道路交通管理處罰條例第43條第
    1項第2款、第43條第4項之規定，逕行對車主即再審原告掣
    開第GDH647300、GDH647299號舉發違反道路交通管理事件通
    知單。再審原告於到案期限檢具事證及應歸責人相關資料，
    向再審被告告知應歸責人即再審原告，再審被告續於110年7
    月15日以中市裁字第68-GDH647300號裁決書，依道路交通管
    理處罰條例第43條第1項第2款、第63條第1項第1款、第24條
    第1項第3款及「違反道路交通管理事件統一裁罰基準表」之
    規定，按期限內到案之基準，裁處再審原告第1階段罰鍰新
    臺幣（下同）8,000元，並記違規點數3點，並應參加道路安
    全講習。並於同日以68-GDH647299號裁決書，另依道路交通
    管理處罰條例第43條第4項及「違反道路交通管理事件統一
    裁罰基準表」之規定，裁處再審原告吊扣汽車牌照6個月。
    再審原告不服，而提起行政訴訟，經本院以110年度交字第3
    34號行政訴訟判決（下稱原判決）駁回再審原告之訴。再審
    原告不服而提起上訴，經臺中高等行政法院以111年度交上
    字第29號判決駁回。再審原告仍不服原確定判決而提起本件
    再審之訴。
二、再審原告主張：　　
  ㈠原判決認：「……理論上測速雖然可能出現誤差值，但非必發
    生……」，然經檢索查詢臺北市警察說，根據經濟部標準檢驗
    局資料，全臺灣之測速照相機在時速150公里以上，公差值
    為正負2公里，誤差約1.34%；時速150公里以下，公差值為
    正負1公里，誤差為0.67%以內。
  ㈡原判決又認：「……並不宜自行創設，『可容許之誤差值』，以
    致造成各地執法認定可能發生之不公平……」，然經檢索查詢
    「超速」「誤差」之關鍵字，網上皆有法院之判例新聞。
  ㈢原判決復認：「……惟原告空言質疑測速照相機有測量誤差，
    然其未提出任何可供本院調查之證據……」，然上訴人為提供
    上訴資料，乃重回現場，並拍攝照片如附圖，上訴人「從未
    」在雙黃線違規超車，除考量安全外，也避免他車以行車紀
    錄器進行違規檢舉。上訴人推算本件超速，距離雙黃線結束
    可超車點的黃虛線起，至拍攝位置約100至110公尺（見圖1
    、2)，依線性速度簡略推算所需距離之下，如依速限每小時
    50公里換算所需距離為155.2公尺，方能以110公里的時速到
    拍攝點，即使採寬限值的每小時60公里之速度，距離仍不足
    以達每小時111公里。
  ㈣再審原告曾於110年經過本案舉發地點，並未見「警52」測速
    告示牌，請確認舉發機關所檢附之圖檔是案發當時之圖檔，
    以及案發當日（110年6月7日）舉發員警下午的勤務表（執
    勤地點、項目）是否符合經主管核定等必要條件。　　
  ㈤本案舉發地點屬於一般道路，且旁邊有可置放值勤車輛之充
    裕空間處所，被上訴人卻採取隱藏方式進行執法，且值勤車
    輛中途駛離，有違「內政部警政署交通違規稽查與輕微違規
    勸導作業注意事項」4-1-1-5規定，照相採證時，應著制服
    於明顯處所公開執法，並將違規要件完整攝入。
  ㈥綜上所述，本案件的疑義之一在於因量測結果接近儀器誤差
    區間，但同一司法系統，對近似相同事件有不同判別結果，
    易使人民感到標準、公平性的不一；且依據實地條件換算，
    應需下修當時車速；而執法過程未能符合內政部規範，更是
    原判決需廢棄撤銷之主因等語，並聲明：⒈原判決廢棄。⒉原
    處分撤銷。⒊再審及前審訴訟費用均由再審被告負擔。
三、本院之判斷：
　㈠按再審之訴專屬為判決之原行政法院管轄；再審之訴顯無再
    審理由者，得不經言詞辯論，以判決駁回之，行政訴訟法第
    275條第1項、第278條第2項定有明文。次按，「有下列各款
    情形之一者，得以再審之訴對於確定終局判決聲明不服。但
    當事人已依上訴主張其事由或知其事由而不為主張者，不在
    此限：…」為同法第273條第1項及第1項但書所明定。依行政
    訴訟法第273條第1項但書規定，可知因再審在訴訟制度中之
    地位，並不屬於審級救濟，乃非常法律救濟之方法，故須在
    一定前提要件限制下，始准予提起再審之訴或聲請再審，而
    廢 棄確定裁判，故其要件自較審級救濟嚴格，此與處分權
    主張並不違背。是訴訟原有審級制度，使對於受不利判決之
    當事人得依上訴制度救濟，故再審所定事由，如當事人在前
    訴訟程序已依上訴主張，而經上訴審法院駁斥其主張者，或
    在前訴訟程序已知其情形之存在，得依上訴主張之而不提起
    上訴，或提起上訴而不主張及此，均不許再以之為再審理由
    。是以，縱有行政訴訟法第273條第1項各款之再審事由，並
    非即可逕行以再審之訴聲明不服，依該項但書之規定，必須
    當事人未依上訴主張其事由，或在上訴審不知其事由而不為
    主張，否則即屬要件不符，此乃再審之補充性原則。又所謂
    「適用法規顯有錯誤」，係指原判決所適用之法規與該案應
    適用之現行法規相違背，或與解釋判例有所牴觸者而言，至
    於事實認定職權之正當行使或法律上見解歧異，再審原告對
    之縱有爭執，要難謂為適用法規錯誤，而據為再審之理由，
    最高行政法院62年判字第610號判例意旨可資參照。
　㈡經查，再審原告對於原判決不服而向臺中高等行政法院提起
    上訴，其於111年02月25日所提出之上訴說明狀所載事實及
    理由之主張即以「原判決認定本件超速違規測量結果接近儀
    器誤差區間，但同一司法系統，對近似相同事件（指超速量
    測誤差）有不同判別結果，易使人民感到標準、公平性的不
    一，且依據實地條件換算，應需下修當時車速；而執法過程
    未能符合內政部規範，更是原判決需廢棄撤銷之主因」為主
    要論據。嗣經臺中高等行政法院111年度交上字第29號判決
    認定「…上訴人上訴主張本案件的疑義之一在於因量測結果
    接近儀器誤差區間，但同一司法系統，對近似相同事件有不
    同判別結果，易使人民感到標準、公平性的不一；且依據實
    地條件換算，應需下修當時車速；而執法過程未能符合內政
    部規範，更是原判決需廢棄撤銷之主因等云，核其意旨，無
    非執其一己之法律見解，就原審取捨證據、認定事實職權之
    行使為指摘，且對於業經原判決詳予論述不採之事項再予爭
    執，難謂為原判決有違背法令之情形。上訴指摘原判決違背
    法令，求予廢棄，為無理由，應予駁回。…」，認再審原告
    上訴無理由予以判決駁回在案。足認本件再審原告所執之再
    審事由，與其對於原判決不服時所提出之上訴事由相同，顯
    與再審訴訟之補充性有違，依據行政訴訟法第273條第1項但
    書，亦應予駁回。
四、綜上所述，再審原告提起再審之訴，然依其起訴主張之事實
    ，顯難認有行政訴訟法第273 條之再審事由，再審原告執持
    前詞，訴請原判決廢棄再開審理，顯無理由，爰不經言詞辯
    論，逕以判決駁回之。
五、據上論結，本件再審之訴為無理由，依行政訴訟法第237 條
    之9第3項、第237條之8第1項、第98條第1項前段，判決如主
    文。　　
中　　華　　民　　國　　111 　年　　11　　月　　25　　日
　　　　　　　　　行政訴訟庭　法　官　楊萬益
以上正本證明與原本無異。
如不服本判決，應於判決送達後20日內，向本院提出上訴狀並表
明上訴理由（原判決所違背之法令及其具體內容或依訴訟資料可
認為原判決有違背法令之具體事實），其未表明上訴理由者，應
於提出上訴後20日內向本院補提理由書（上訴狀及上訴理由書均
須按他造人數附繕本，如未按期補提上理由書，則逕予駁回上訴
），並應繳納上訴裁判費新臺幣750元。
中　　華　　民　　國　　111 　年　　11　　月　　25　　日
　　　　　　　　　　　　　　　書記官　林柏名